【裁判字號】    87,上訴,3603
【裁判日期】    891031
【裁判案由】    毒品危害防制條例
【裁判全文】
臺灣高等法院刑事判決                        八十七年度上訴字第三六０三號
    上  訴  人
    即  被  告  乙○○
    指定辯護人  本院甲○
右上訴人因違反毒品危害防治條例等案件，不服台灣板橋地方法院中華民國八十七年
四月三日，八十六年度訴字第三０二六號第一審判決（起訴案號：台灣板橋地方法院
檢察署八十六年度偵字第一七六八八號，併辦案號：同署八十六年度偵字第二二二三
三號、八十七年度偵字第三七三二號、八十八年度偵字第一八四二七號、八十八年度
毒偵字第二００九號、八十九年度毒偵字第三七九六號），提起上訴，本院判決如左
：
    主  文
原判決撤銷。
乙○○連續施用第一級毒品，累犯，免刑；扣案之海洛因貳包淨重零點貳壹公克及塑
膠斜管壹支內含海洛因殘渣，均沒收併銷燬之；注射針筒伍支、塑膠斜管壹支，均沒
收。又連續施用第二級毒品，累犯，免刑；扣案之安非他命貳包淨重零點肆壹公克，
沒收併銷燬之。
    事  實
一、乙○○於民國（下同）八十年間因違反麻醉藥品管理條例案件，經台灣板橋地方
    法院判處有期徒刑六月，於八十年十一月二十六日易科罰金執行完畢；又於八十
    三年間因違反麻醉藥品管理條例案件，經同院判決處有期徒刑七月，於八十六年
    一月三十一日執行完畢，猶不知悔改。復基於概括之犯意，於八十六年八月十二
    日及同年月十七日止，在台北縣土城市○○路○段九十三巷二十二號二樓其友人
    張元保（另案判決）住處，連續非法吸用化學合成麻醉藥品安非他命二次。另基
    於概括之犯意，自八十六年八月十二日起至同年月十九日止，在上址將毒品海洛
    因以注射針筒注射之方式，連續施用毒品海洛因三至四次。於八十六年八月十九
    日晚十一時四十五分許，經警在上址查獲，並扣得乙○○與張元保共有供非法吸
    用之安非他命一包（檢驗剩餘淨重零點四零公克）及二人合資購得之毒品海洛因
    一包（檢驗剩餘淨重零點一四公克），乙○○所有之注射針筒二支。經交保之後
    ，仍基於同一概括之犯意，自八十六年十月間起至同年月二十七日止，先後在台
    北縣樹林鎮○○街三十八號其住處內，以同一方法施用毒品海洛因多次，平均每
    五、六日施用一次，嗣於八十六年十月二十八日下午五時許，在台北縣土城市○
    ○路二五九巷五之一號十二樓為警查獲，在其身上查獲毒品海洛因一包（檢驗剩
    餘淨重零點零七公克）。經交保之後，猶基於同一概括之犯意，於八十七年一月
    二十三日，在不詳地點施用毒品海洛因；於八十七年二月九日在台北縣樹林鎮○
    ○街三十八號住處，非法吸用化學合成麻醉藥品安非他命及於八十七年二月十一
    日在上址施用毒品海洛因。嗣於八十七年二月十一日晚十一時三十分許，經警在
    其住處查獲，並扣得其所有之安非他命一包（淨重零點零一公克）及其所有供施
    用毒品海洛因所用含有海洛因殘渣（量微無法秤重）之塑膠斜管一支、注射針筒
    一支。復基於同一概括之犯意，於八十八年七月二十九日十七時許在上址家中，
    施用海洛因，八十八年七月三十一日十八時許其父報警，為台北縣警察局樹林分
    局在其家中查獲，扣得注射筒二支。再基於同一概括犯意，於八十八年九月三十
    日施用毒品海洛因，經臺灣板橋地方法院檢察署觀護人採尿發現。又連續於八十
    九年三月三十一日施用安非他命，因案通緝，為台北縣警察局樹林分局緝獲時採
    尿發現。
二、案經台北市政府警察局士林分局移送台灣板橋地方法院檢察署檢察官偵查起訴及
    台北縣警察局中和分局、樹林分局，彰化縣警察局員林分局分別報請臺灣台北地
    方法院板橋分院檢察署移請法院併案審理。
    理  由
一、前揭犯罪事實，業據被告乙○○於本院審理中供承不諱。而被告多次為警查獲時
    所採集之尿液檢體，經送請鑑定，確有安非他命及毒品海洛因代謝物嗎啡之陽性
    反應，有台北市立療養院檢驗報告二件，台北縣衛生局尿液煙毒檢驗成績書一件
    、法務部調查局檢驗通知書二件、臺灣檢驗科技股份有限公司濫用藥物尿液檢驗
    報告一件、昭信檢驗科技股份有限公司濫用藥物陽性檢體報告一件，在卷可稽。
    經警查扣之白色粉末及白色結晶，經送請法務部調查局以化學呈色法及氣相層析
    質譜儀分析法檢驗結果，確係毒品海洛因及安非他命，有該局檢驗通知書二件附
    卷可憑。被告罪證明確，犯行洵堪認定。
二、原審法院適用麻醉藥品管理條例第十三條之一第二項第四款、肅清煙毒條例第九
    條第一項及其他有關法律之規定，予以論處罪刑，固非無見。然查，被告於犯罪
    行為後，毒品危害防治條例已於八十七年五月二十日公布，同年月二十二日施行
    ，依該條例第二條第二項第一款第二款、第十條第一項第二項、第二十條第一項
    第二項、第二十三條第一項、第三十五條第三款之規定，該毒品皆在其規範之列
    ，犯之者必須先經由觀察勒戒程序，經觀察勒戒後認無繼續施用毒品傾向或有施
    用毒品傾向，經裁定令入戒治處所施以強制戒治期滿或強制戒治已滿三月，無繼
    續戒治之必要，裁定停止戒治，交付保護管束期滿，即應為之免刑判決。與其行
    為時之舊法相較，有利於被告，自應適用裁判時之新法。原判決未及比較適用法
    律，自有未洽，要屬無可維持，被告上訴意旨，指摘原判決不當，為有理由，應
    由本院將原判決撤銷改判。
三、核被告所為，係犯毒品危害防治條例第十條第一項之施用第一級毒品罪及同條第
    二項之施用第二級毒品罪。被告先後多次施用海洛因及安非他命之犯行，時間緊
    接，方法雷同，且各犯構成要件相同之罪名，顯係基於概括之犯意反覆為之，應
    分別論以連續犯。施用前後持有毒品海洛因及安非他命之低度行為，應為施用之
    高度行為所吸收，不另論罪。被告前於八十三年間因違反麻醉藥品管理條例案件
    ，經臺灣板橋地方法院判處有期徒刑七月，八十六年一月三十一日執行完畢，此
    有台灣高等法院檢察署刑案紀錄簡覆表在卷可按，其於有期徒刑執行完畢後五年
    內再犯有期徒刑以上刑之本罪，皆為累犯，應遞加重其刑。公訴人對被告八十六
    年八月十九日第一次為警查獲後再施用第一、二級毒品部分，雖漏未起訴，但被
    告其後施用第一、二級毒品之犯行，與已起訴之部分，有連續犯裁判上之一罪之
    關係，為起訴效力所及，本院自應一併審判。被告施用毒品，經觀察勒戒有施用
    毒品之傾向，而裁定施以強制戒治，屆滿三月，無繼續戒治之必要，所餘期間，
    交付保護管束，嗣因於保護管束期間，違反保護管束應遵守事項情節重大，經撤
    銷保護管束，令入戒治處所施以強制戒治，於八十九年十月二十日強制戒治期滿
    ，有本院八十七年度上訴字第三六０三號刑事裁定、戒治執行指揮書、台灣嘉義
    戒治所八十八年四月二十日嘉戒治教密字第一三八０號、八十八年五月十八日八
    八嘉戒治名決字００五二三號函在卷可憑，依法應為其免刑之諭知。扣案之塑膠
    斜管一支內所含之海洛因殘渣（量微無法秤重）及毒品海洛因二包共淨重零點二
    一公克；另安非他命二包共淨重零點四一公克均屬毒品，應諭知沒收併銷毀之。
    塑膠斜管一支、注射針筒共五支，皆係被告所有，供施用毒品所用，業經被告供
    明在卷，均應依法宣告沒收。
四、據上論斷，應依刑事訴訟法第三百六十九條第一項前段、第三百六十四條、第二
    百九十九條第一項但書，毒品危害防制條例第十條第一項、第二項、第三十五條
    第三款、第二十三條第一項、第十八條前段，刑法第十一條前段、第二條第一項
    前段、第五十六條、第四十七條，判決如主文。
本案經檢察官謝英民到庭執行職務。
中      華      民      國    八 十 九    年    十    月     三十一     日
                               臺灣高等法院刑事第五庭
                                   審判長法  官  曾  德  水
                                         法  官  楊  貴  雄
                                         法  官  趙  功  恒
右正本證明與原本無異。
施用第一級毒品部分如不服本判決應於收受送達後十日內向本院提出上訴書狀，其未
敘述上訴之理由者並得於提起上訴後十日內向本院補提理由書（均須按他造當事人之
人數附繕本）。
施用第二級毒品部分，不得上訴。
                                         書記官  孫  佩  琳
中      華      民      國    八 十 九    年   十一   月       一       日


司法院資訊處製作；財團法人民間司法改革基金會備份。
